臺灣新北地方法院民事裁定
111年度消債更字第198號
聲  請  人  蔡雅惠  
代  理  人  吳詩凡律師（法律扶助律師）
上列當事人因消費者債務清理事件，聲請更生，本院裁定如下：
    主  文
聲請人丙○○自中華民國一一一年七月二十九日上午十一時起開始
更生程序。
命司法事務官進行本件更生程序。 
    理  由
一、按債務人不能清償債務或有不能清償之虞者，得依本條例所
    定更生或清算程序，清理其債務。本條例所稱消費者，係指
    5年內未從事營業活動或從事小規模營業活動之自然人。債
    務人無擔保或無優先權之本金及利息債務總額未逾新臺幣（
    下同）1,200萬元者，於法院裁定開始清算程序或宣告破產
    前，得向法院聲請更生，消費者債務清理條例（下稱消債條
    例）第3條、第2條第1項、第42條第1項分別定有明文。又債
    務人對於金融機構負債務者，在聲請更生或清算前，應向最
    大債權金融機構請求協商債務清償方案，或向其住、居所地
    之法院或鄉、鎮、市、區調解委員會聲請債務清理之調解，
    亦為消債條例第151條第1項所明定。另法院開始更生程序之
    裁定，應載明其年、月、日、時，並即時發生效力。法院裁
    定開始更生或清算程序後，得命司法事務官行更生或清算程
    序，消債條例第45條第1項、第16條第1項前段亦分別著有明
    文。
二、本件聲請意旨略以：伊與債權銀行成立債務協商後被資遣，
    致無法負擔每月還款金額不得已而毀諾，又伊有不能清償債
    務之情事，致調解不成立，爰依法聲請裁定准予更生等語。
三、本院之判斷：
  ㈠聲請人無擔保或無優先權債務總額6,804,189元，業據債權人
    國泰世華商業銀行、甲○（台灣）商業銀行、臺灣新光商業
    銀行、聯邦商業銀行、玉山商業銀行、凱基商業銀行、乙○
    （台灣）銀行、中國信託商業銀行、第一金融資產管理股份
    有限公司、蔡尚宴陳報在卷（見本院111年度司消債調字第1
    13號卷【下稱調解卷】第41頁、第56頁、第62頁、本院卷第
    89頁），未逾1,200萬元，於法相合。
  ㈡聲請人曾於民國96年1月與債權銀行成立債務協商，協商條件
    為自96年1月起分120期、6％利率、每月10日清償15,059元，
    聲請人繳款11期至96年11月29日共清償165,649元後，未再
    還款，經債權銀行於97年1月9日報送毀諾在案，有國泰世華
    商業銀行陳報狀暨檢附消費金融案件無擔保債務協商申請書
    、消費金融無擔保債務協商案件申請人財務資料表、協議書
    、無擔保債務還款計畫、還款明細可稽（見本院卷第173頁
    至第215頁）。是聲請人曾與債權銀行成立債務協商而後毀
    諾，則本件更生聲請可否准許，所應審究者為聲請人毀諾是
    否係因不可歸責於己之事由致履行有困難，及聲請人現況是
    否有不能清償債務或有不能清償之虞等情事。
　㈢聲請人與債權銀行成立債務協商後，還款及毀諾情形如前所
    述。而依聲請人於申請債務協商時切結每月收入22,000元，
    以及聲請人勞保投保資料，其於96年間投保薪資20,100元（
    見本院卷第46頁、第47頁），扣除96年臺灣省每人每月最低
    生活費9,509元及當時2名未成年子女之扶養費後，已不足支
    應前述債務協商分期還款方案，堪認聲請人毀諾係因不可歸
    責於己之事由致履行有困難。
  ㈣聲請人名下除車牌號碼000-000號普通重型機車（89年9月出
    廠），別無其他不動產、動產、有效保單、金融商品之投資
    ，有稅務電子閘門財產所得調件明細表、機車行車執照、車
    號查詢機車車籍資料、集保戶往來參加人明細資料表（含帳
    號）、保管帳戶客戶餘額表、客戶存券異動明細表、投資人
    於各專戶無資料明細表、投資人於清算交割銀行未開戶明細
    表、中華民國人壽保險商業同業公會保險業通報作業資訊系
    統資料查詢結果表可按（見本院卷第67頁至第71頁、第109
    頁至第119頁、第151頁、第221頁）。
　㈤聲請人任職總鋪師食品餐具總匯行擔任內勤，每月固定底薪2
    8,000元，業績獎金每月約3,000元，有在職暨薪資證明可查
    （見本院卷第153頁、第171頁），足認聲請人目前每月可支
    配處分之收入為31,000元。
  ㈥按債務人必要生活費用，以最近1年衛生福利部或直轄市政府
    所公告當地區每人每月最低生活費1.2倍定之。債務人聲請
    更生或清算時所提財產及收入狀況說明書，其表明每月必要
    支出之數額，與本條例第64條之2第1項、第2項規定之認定
    標準相符者，毋庸記載原因、種類及提出證明文件，消債條
    例第64條之2第1項及消債條例施行細則第21條之1第3項分別
    定有明文。參以111年度新北市每人每月最低生活費用15,80
    0元，依此每人每月生活所必需之費用為18,960元，則聲請
    人主張其個人每月必要生活費用願減至5,000元為可採。又
    受扶養權利者，以不能維持生活而無謀生能力者為限。前項
    無謀生能力之限制，於直系血親尊親屬，不適用之，民法第
    1117條定有明文。受扶養者之必要生活費用，準用消債條例
    第1項規定計算基準數額，並依債務人依法應負擔扶養義務
    之比例認定之，為消債條例第64條之2第2項所明定。聲請人
    有子女已成年，仍在學中，名下無財產，於110年度無所得
    ，有戶籍謄本、錄取通知單、在學證明書、稅務電子閘門財
    產所得調件明細表可考（見調解卷第7頁、第29頁、本院卷
    第165頁、第51頁至第63頁），足認該2名子女不能維持生活
    且無謀生能力，而有受聲請人扶養之必要，而該2名子女之
    扶養義務人有聲請人及其配偶共2人，則聲請人主張每月負
    擔該2名子女之扶養費各8,000元為可取。另聲請人母親為42
    年7月出生，現68歲，名下無財產，於108年度至110年度無
    所得，有戶籍謄本、稅務電子閘門財產所得調件明細表可稽
    （見調解卷第7頁、第8頁、本院卷第225頁至第229頁），依
    其收入、財產狀況，應不能以自己之財產維持生活，屬民法
    第1117條之受扶養權利人，而聲請人母親之扶養義務人有含
    聲請人共4人，則聲請人主張每月負擔母親扶養費4,000元為
    可採。
  ㈦依聲請人現況之財產、信用、勞力、收支狀況等清償能力綜
    合判斷，其每月可支配處分之收入31,000元，扣除其個人每
    月必要支出5,000元及應負擔之子女扶養費16,000元、母親
    扶養費4,000元後，餘6,000元，與聲請人上述無擔保或無優
    先權債務總額相較，堪認聲請人目前客觀上處於欠缺清償能
    力而不足以清償其無擔保或無優先權債務之經濟狀態，符合
    消債條例第3條所定債務人不能清償債務或有不能清償之虞
    之要件。
四、綜上所述，本件聲請人為一般消費者，其所負無擔保或無優
    先權之本金及利息債務未逾1,200萬元，而有不能清償債務
    之情事，且確因不可歸責於己之事由致履行原債務協商方案
    有困難，亦未經法院裁定開始清算程序或宣告破產，復查無
    消債條例第6條第3項、第8條或第46條各款所定駁回更生聲
    請之事由存在，則聲請人聲請更生，洵屬有據，應予准許，
    爰裁定如主文，並命司法事務官進行本件更生程序。至於聲
    請人於更生程序開始後，應另提出足以為債權人會議可決或
    經法院認為公允之更生方案以供採擇，俾免更生程序進行至
    依消債條例第61條規定應行清算之程度，附此敘明。
五、依消債條例第11條第1項、第45條第1項、第16條第1項，裁
    定如主文。
中　　華　　民　　國　　111 　年　　7 　　月　　29　　日
                  民事第六庭  法　官　陳佳君
以上正本係照原本作成。　　　　　　　
本件不得抗告。
本裁定已於111年7月29日上午11時公告。　　　　　　　　
中　　華　　民　　國　　111 　年　　7 　　月　　29　　日
                              書記官  李淑卿